臺灣臺北地方法院刑事判決　　　　　　 96年度簡上字第112號
　　上　訴　人　臺灣臺北地方法院檢察署檢察官
　　被　　　告　甲○○
上列上訴人因被告違反商業會計法案件，不服本院九十六年度簡
字第四七三號中華民國九十六年二月十四日第一審刑事簡易判決
（聲請簡易判決處刑案號：臺灣臺北地方法院檢察署九十五年度
偵緝字第二六七三號），提起上訴，本院管轄第二審之合議庭判
決如下：
    主    文
原判決撤銷。
甲○○共同連續商業負責人，以明知為不實之事項，而填製會計
憑證，處拘役肆拾日，如易科罰金，以銀元佰元（即新臺幣玖
佰元）折算壹日。減為拘役貳拾日，如易科罰金，以銀元佰元
（即新臺幣玖佰元）折算壹日。
    犯罪事實
一、甲○○明知其並未實際出資，並無財力籌設公司行號，仍接
    受真實姓名、年籍均不詳、綽號「阿新」之成年男子（下稱
    「阿新」）之邀擔任虛設公司行號之名義負責人，自民國九
    十一年四月十八日起擔任設於臺北市松山區○○○路○段一
    九０之七號之富陞興業有限公司（下稱富陞公司）負責人，
    為商業會計法所規定之商業負責人，係從事業務之人；甲○
    ○明知富陞公司並無實際進、銷貨交易之事實，竟自九十一
    年十一月間起至九十二年四月間止，與「阿新」共同基於填
    載不實會計憑證幫助他人逃漏稅捐之概括犯意，由「阿新」
    以富陞公司名義，連續以明知為不實之事項而填製如附表(一)
    (二)所示之會計憑證即統一發票，金額總計新臺幣（下同）一
    千五百六十一萬四千一百零四元，持交如附表(一)(二)所示營業
    人充當進貨憑證使用；其中附表(一)所示之營業人並持以申報
    扣抵銷項稅額，持附表(一)所示之統一發票十八紙用以申報扣
    抵進項稅額，甲○○、「阿新」以此不正當方法幫助附表(一)
    所示之營業人逃漏營業稅總計二十二萬七千八百二十七元，
    並且足生損害於稅捐稽徵機關課稅之公平及正確性。
二、案經財政部臺北市國稅局移送偵辦臺灣臺北地方法院檢察署
    檢察官聲請簡易判決處刑。
    理    由
一、證據之認定：
    被告於本院審理時經合法傳喚未到庭，惟其於原審對上開犯
    罪事實已坦承不諱（原審九十六年二月六日準備程序筆錄參
    照），並有富陞公司設立登記表、公司登記卷、財政部臺北
    市國稅局審查三科查緝案件稽查報告書、富陞公司營業稅申
    報資料、營業人銷售額與稅額申報書、進、消項專案申請調
    檔統一發票查核名冊及清單等在卷可稽（財政部臺北市國稅
    局審查三科查緝案件稽查報告書全卷、富陞興業有限公司案
    卷參照），是依上開補強證據皆足資擔保被告所為之上開任
    意性自白具有相當程度之真實性，而得使本院確信被告前述
    自白之犯罪事實確屬真實，參照刑事訴訟法第一百五十六條
    第一項「被告之自白，非出於強暴、脅迫、利誘、詐欺、疲
    勞訊問、違法羈押或其他不正之方法，且與事實相符者，得
    為證據。」及第二項「被告或共犯之自白，不得作為有罪判
    決之唯一證據，仍應調查其他必要之證據，以察其是否與事
    實相符。」規定。從而，本件事證明確，被告之犯行堪以認
    定。
二、論罪科刑法律之適用：
  (一)按行為後法律有變更者，適用行為時之法律，但行為後之法
    律有利於行為人者，適用最有利於行為人之法律，刑法第二
    條第一項定有明文，被告行為後，如附表(三)所示關於本件被
    告論罪科刑所應適用之刑法條文，業於九十四年二月二日修
    正公布，且依刑法施行法第十條之一規定，於九十五年七月
    一日生效施行，經如附表(三)所示個別比較新舊法及依最高法
    院二十四年上字第四六三四號判例就罪刑有關之一切情形綜
    其全部之結果而為比較後，仍以適用九十五年七月一日修正
    施行前如附表(三)所示關於被告論罪科刑所應適用之刑法條文
    規定較有利於行為人，是依前開說明，自應適用九十五年七
    月一日修正施行前如附表(三)所示關於被告論罪科刑所應適用
    之刑法條文規定處斷。
  (二)按被告身為富陞公司之負責人，明知為不實事項而填製如附
    表(一)(二)所示不實之統一發票之行為後，商業會計法第七十一
    條第一款之規定「商業負責人、主辦及經辦會計人員或依法
    受託代他人處理會計事務之人員有左列情事之一者，處五年
    以下有期徒刑、拘役或科或併科新臺幣十五萬元以下罰金：
    一、以明知為不實之事項，而填製會計憑證或記入帳冊者。
    」，於九十五年五月二十四日修正公布，並自公布日施行，
    修正後之商業會計法第七十一條第一款規定「商業負責人、
    主辦及經辦會計人員或依法受託代他人處理會計事務之人員
    有下列情事之一者，處五年以下有期徒刑、拘役或科或併科
    新臺幣六十萬元以下罰金：一、以明知為不實之事項，而填
    製會計憑證或記入帳冊。」，新舊法比較結果，應以行為時
    法即八十四年五月十九日修正公布，同年月二十一日生效施
    行之商業會計法第七十一條第一款規定對被告為有利，依刑
    法第二條第一項但書規定，自應適用八十四年五月十九日修
    正公布，同年月二十一日生效施行之商業會計法第七十一條
    第一款之登載不實會計憑證罪規定處斷。
  (三)再按被告將如附表(一)所示之不實統一發票交付予如附表(一)所
    示之公司，充作進項憑證，用以申報進項成本，而幫助如附
    表(一)所示之公司逃漏如附表(一)所示之營業稅，核其此部份所
    為，係犯稅捐稽徵法第四十三條之幫助他人以不正當方法逃
    漏稅捐罪。
  (四)被告為公司負責人，與「阿新」間，就本件犯行有犯意聯絡
    及行為分擔，應依刑法第三十一條第一項規定，論以共同正
    犯。
  (五)被告先後多次犯行，時間緊接，方法相同，觸犯構成要件相
    同之罪，顯均係基於概括犯意為之，為連續犯，依修正前刑
    法第五十六條規定，分別以一罪論；被告所犯二罪間，有方
    法、目的之牽連關係，依修正前刑法第五十五條後段牽連犯
    規定，均應從較重之填製不實會計憑證罪處斷。檢察官於聲
    請簡易判決處刑書內認定被告上開幫助逃漏稅捐之犯行，屬
    於刑法第三十條第一項之幫助犯，而未審酌稅捐稽徵法第四
    十三條第一項之處罰規定已將幫助犯之處罰明文化，容有誤
    會，附此敘明。
  (六)原審論處被告罪刑本非無見，惟查：(1)如附表(二)所示之公司
　　行號，屬於虛設公司，本無營利事業所得可言，故被告提供
  　如附表(二)所示不實之發票予如附表(二)所示公司，該公司亦無
    逃漏稅捐之情形，詳如後述（不另為無罪諭知部分），原審
    遽認此部份亦違反稅捐稽徵法第四十三條第一項幫助逃漏稅
    捐之規定，即有未洽；(2)被告行為後，中華民國九十六年罪
    犯減刑條例業於九十六年七月四日公布，於同年月十六日施
    行。本件被告犯罪時間在九十六年四月二十四日前，所犯合
    於中華民國九十六年罪犯減刑條例之減刑條件，應依法減其
    等宣告刑二分之一，原判決未及適用減刑，顯有未合。檢察
    官上訴意旨指摘原審量刑過輕，而未實際斟酌被告實際上幫
    助逃漏稅捐之金額僅如附表(一)所示二十二萬七千八百二十七
    元，顯無理由，檢察官上訴雖無理由，惟原判決既有上開可
    議之處，自應由本院予以撤銷改判。爰審酌被告犯罪之動機
    、目的、手段、所生危害等一切情狀，量處如主文第二項所
    示之刑（按被告行為後，關於易科罰金之折算標準，除刑法
    第四十一條有所修正外，罰金罰鍰提高標準條例亦於九十五
    年五月十七日經總統公布修正，刪除第二條有關易科罰金及
    易服勞役折算標準之規定，並自九十五年七月一日起施行。
    刑法第四十一條第一項前段關於易科罰金之規定，新法修正
    為「犯最重本刑為五年以下有期徒刑以下之刑之罪，而受六
    個月以下有期徒刑或拘役之宣告者，得以新臺幣一千元、二
    千元或三千元折算一日，易科罰金」，惟依被告行為時之刑
    罰法律即修正前刑法第四十一條第一項前段：「犯最重本刑
    為五年以下有期徒刑以下之刑之罪，而受六個月以下有期徒
    刑或拘役之宣告，因身體、教育、職業、家庭之關係或其他
    正當事由，執行顯有困難者，得以一元以上三元以下折算一
    日，易科罰金」及修正前罰金罰鍰提高標準條例第二條關於
    「依刑法第四十一條易科罰金者，均就其原定數額提高為一
    百倍折算一日；法律所定罰金數額未依本條例提高倍數，或
    其處罰法條無罰金刑之規定者，亦同」等規定，易科罰金之
    折算標準最高為銀元三百元，最低為銀元一百元，換算為新
    臺幣後，最高額為新臺幣九百元，最低額為新臺幣三百元。
    比較修正前、後關於易科罰金折算標準之刑罰法律，適用修
    正前之規定即修正前刑法第四十一條第一項前段及修正前罰
    金罰鍰提高標準條例第二條規定，對被告較為有利，爰依刑
    法第二條第一項前段之規定，適用最有利於被告之行為時法
    即修正前刑法第四十一條第一項前段、廢止前罰金罰鍰提高
    標準條例第二條規定處罰，爰併諭知易科罰金之折算標準）
    。
  (七)被告上開所犯合於中華民國九十六年罪犯減刑條例之減刑條
    件，應依該條例第二條第一項第三款之規定減其宣告刑二分
    之一，故減為拘役二十日，併諭知易科罰金折算之標準，附
    此敘明。
　(八)不另為無罪諭知部份：
  1.按虛設行號本身原無進銷貨事實，而營業稅之課徵係針對營
    業行為，虛設行號既無營業行為，自不能課徵營業稅，且因
    其實際上完全無營業行為，亦無營利事業所得可言，因此均
    無本身逃漏稅捐情形。而販賣發票於其他虛設行號沖帳，因
    其他虛設行號亦無課稅問題，故亦不能論以幫助他人逃漏稅
    捐刑責。
  2.查如附表(二)所示之公司均係虛設行號之情，此有本院依職權
    查詢附表(二)所示公司之公司登記及營業登記資料在卷足憑（
    本院卷參照），是附表(二)公司既無營業行為，即無營利事業
    所得可言，故被告提供如附表(二)所示不實之發票予如附表(二)
    所示公司，該公司亦無逃漏稅捐之情形，則被告提供如附表
    (二)所示不實發票之行為，即與稅捐稽徵法第四十三條第一項
    幫助逃漏稅捐罪之構成要件尚有未合。因公訴意旨認此部分
    與前開論罪科刑部分有裁判上一罪之關係，爰均不另為無罪
    之諭知，附此敘明。
　(九)被告經合法傳喚，無正當理由不到庭，爰不待其陳述，逕行
  　判決。
據上論斷，應依刑事訴訟法第四百五十五條之一第一項、第三項
、第三百六十九條第一項前段、第三百六十四條、第三百七十一
條、第二百九十九條第一項前段，修正前商業會計法第七十一條
第一款，稅捐稽徵法第四十三條，刑法第二條第一項前段、第十
一條前段、第二十八條、第三十一條第一項，修正前刑法第四十
一條第一項前段、第五十六條、第五十五條，廢止前罰金罰鍰提
高標準條例第二條，現行法規所定貨幣單位折算新臺幣條例第二
條，中華民國九十六年罪犯減刑條例第二條第一項第三款、第七
條，判決如主文。
本案經檢察官永欽到庭執行職務。
中　　華　　民　　國　　96　　年　　7 　　月　　30　　日
　　　　　　　　　刑事第九庭審判長法  官  蘇素娥
                                  法  官  黃紹紘
                                  法　官　葉珊谷
以上正本證明與原本無異。
如不服本判決，應於判決送達後10日內，向本院提出上訴狀。
　　　　　　　　　　　　　　　　  書記官　顏淑華
中　　華　　民　　國　　96　　年　　7 　　月　　30　　日
附表(一)：富陞公司虛開發票幫助逃漏稅捐部分
┌──┬───────┬──────┬───────┬────┐
│編號│ 銷項公司名稱 │  發票金額  │   逃漏稅額   │  張數  │
├──┼───────┼──────┼───────┼────┤
│  1 │瑩瑞企業有限公│  450,000   │   22,500     │   1    │
│    │司            │            │              │        │
├──┼───────┼──────┼───────┼────┤
│  2 │芳崧廣告實業有│  2,176,000 │   108,800    │   9    │
│    │限公司        │            │              │        │
├──┼───────┼──────┼───────┼────┤
│  3 │健綸汽車材料行│  150,000   │    7,500     │   1    │
│    │              │            │              │        │
├──┼───────┼──────┼───────┼────┤
│  4 │欣昱晟工業股份│  860,544   │   43,027     │   4    │
│    │有限公司      │            │              │        │
│    │              │            │              │        │
├──┼───────┼──────┼───────┼────┤
│  5 │龍騰躍彩藝印刷│  380,000   │   19,000     │   1    │
│    │有限公司      │            │              │        │
├──┼───────┼──────┼───────┼────┤
│  6 │承軒視覺設計有│  540,000   │   27,000     │   2    │
│    │限公司        │            │              │        │
├──┼───────┼──────┼───────┼────┤
│    │合         計 │ 4,556,544  │   227,827    │   18   │
└──┴───────┴──────┴───────┴────┘
附表(二)：富陞公司僅填載不實會計憑證，未幫助虛設行號公司逃
　　　　漏遂捐部分：
┌──┬───────┬──────┬──────┬───┬──────┐
│編號│銷項公司名稱  │ 發票金額   │  逃漏稅額  │ 張 數│  備    註  │
├──┼───────┼──────┼──────┼───┼──────┤
│  1 │台力國際開發事│ 3,500,000  │  175,000   │  3   │無營業登記，│
│    │業股份有限公司│            │            │      │有公司登記資│
│    │              │            │            │      │料          │
├──┼───────┼──────┼──────┼───┼──────┤
│  2 │豊毅開發有限公│  620,000   │   31,000   │  2   │無營業登記，│
│    │司            │            │            │      │有公司登記資│
│    │              │            │            │      │料          │
├──┼───────┼──────┼──────┼───┼──────┤
│  3 │鑫詮實業有限公│  2,655,800 │   132,790  │  6   │無營業登記  │
│    │司            │            │            │      │            │
├──┼───────┼──────┼──────┼───┼──────┤
│  4 │利其實業有限公│  390,000   │   19,500   │  2   │無營業登記  │
│    │司            │            │            │      │            │
├──┼───────┼──────┼──────┼───┼──────┤
│  5 │先知實業有限公│  2,602,000 │  130,100   │  7   │無營業登記  │
│    │司            │            │            │      │            │
├──┼───────┼──────┼──────┼───┼──────┤
│  6 │路捷交通器材有│  1,289,760 │   64,488   │  5   │無營業登記  │
│    │限公司        │            │            │      │            │
├──┼───────┼──────┼──────┼───┼──────┤
│    │ 合        計 │ 11,057,560 │  552,878   │  25  │            │
└──┴───────┴──────┴──────┴───┴──────┘
附表(三)：
┌────────┬────────┬────────┬────────┐
│規定名稱        │修正前規定      │修正後規定      │新舊法個別比較結│
│                │                │                │論與理由        │
├────────┼────────┼────────┼────────┤
│刑法第三十三條  │罰金刑最低額為銀│罰金刑最低額提高│舊法較有利被告  │
│                │元一元即新臺幣三│新臺幣一千元    │                │
│                │元              │                │                │
├────────┼────────┼────────┼────────┤
│刑法第二十八條  │二人以上共同實施│二人以上共同實行│不論依修正前、後│
│共同正犯        │犯罪之行為者，皆│犯罪之行為者，皆│之規定，皆屬共同│
│                │為正犯。        │為共犯。        │正犯，對被告而言│
│                │                │                │並無有利或不利之│
│                │                │                │情形，並不生新舊│
│                │                │                │法比較之問題，應│
│                │                │                │逕依修正後之刑法│
│                │                │                │第二十八條，論以│
│                │                │                │共同正犯（九十五│
│                │                │                │年十二月間臺灣高│
│                │                │                │院及其所屬法院刑│
│                │                │                │事法律座談會討論│
│                │                │                │結論參照）。    │
├────────┼────────┼────────┼────────┤
│刑法第三十一條第│因身分或其他特定│因身分或其他特定│本件事實，於新舊│
│一項純粹身分犯  │共同實施或教唆幫│關係成立之罪，其│法均構成身分犯之│
│                │助者，雖無特定關│共同實行、教唆或│關係。          │
│                │係，仍以共犯論。│幫助者，雖無特定│                │
│                │                │關係，仍以正犯或│                │
│                │                │共犯論。但得減輕│                │
│                │                │其刑。          │                │
├────────┼────────┼────────┼────────┤
│刑法第五十六條  │連續數行為而犯同│刪除。（除合於接│適用舊法。      │
│連續犯          │一罪名者，以一罪│續犯或包括一罪情│本件事實，於新法│
│                │論。但得加重其刑│形外，數行為應分│時應分論併罰，較│
│                │至二分一。      │論併罰）        │不利於被告。    │
├────────┼────────┼────────┼────────┤
│刑法第五十五條  │犯一罪而其方法或│刪除。（除合於想│適用舊法。      │
│牽連犯          │結果之行為犯他罪│像競合犯之情形外│本件事實，於新法│
│                │名者，從一重處斷│，數行為應分論併│時應分論併罰，較│
│                │。              │罰）            │不利於被告。    │
├────────┴────────┴────────┴────────┤
│結論：就罪刑有關之一切情形，綜其全部之結果而為比較後，應一律適用舊法。│
└───────────────────────────────────┘
